臺灣高等法院高雄分院刑事判決　　　　　　　　　九十一年度上易字第一一五八號
　　上訴人
　 即自訴人　　 甲○○○
　　代理人　　　李慶榮　　　律師
　　上訴人
　　即被告　　　乙○○
　　　　　　（原名劉國雄）
右上訴人因被告業務侵占案件，不服臺灣高雄地方法院九十一年度自字第四十號中華
民國九十一年七月五日第一審判決，提起上訴，本院判決如左：
      主  文
原判決撤銷。
乙○○連續意圖為自己不法之所有，而侵占對於業務上所持有之物，處有期徒刑壹年
捌月。
      事  實
一、乙○○（原名劉國雄，民國八十八年十二月三十一日改名為乙○○）係土地代書
    ，受託為他人販售土地、房屋，辦理貸款、移轉所有權事宜，為從事業務之人，
    於八十七年十月間，因甲○○○之夫傅振富在外擔任保證人，恐所有坐落高雄縣
    美濃鎮竹頭角地號三五九八號及三三三五號土地遭債權人查封拍賣，遂委託知情
    之乙○○代為辦理土地假買賣，將上開土地售予知情之吳羅丹妹（即甲○○○之
    妹；使公務員登載不實部分，未經自訴），並約定先由甲○○○向臺灣土地銀行
    美濃分行（以下簡稱土地銀行）貸款新台幣（下同）二百五十萬元交給乙○○製
    作不實之買賣紀錄後，再由乙○○將上開款項領出償還土地銀行。於八十七年十
    一月二十六日，土地銀行先核撥一百萬元存入甲○○○土地銀行帳戶內（帳號0
    00000000000號），甲○○○遂在土地銀行內將前揭存摺及印章交予
    乙○○，讓乙○○提款製作不實之買賣紀錄，詎乙○○竟基於意圖為自己不法所
    有之概括犯意，將一百萬元提出後未依約定償還自訴人在土銀之貸款，而予以侵
    占入己，用以支付其安養院之工程款；俟於八十七年十二月九日，土地銀行再核
    撥餘款一百五十萬元時，乙○○又承上開犯意，再提領一百五十萬元，仍未依約
    定償還自訴人在土銀之貸款，而予以侵占入己，用來支付其安養院之工程款。嗣
    於八十八年十一月間，甲○○○持存摺領款始發現上情。
二、案經甲○○○提起自訴。
      理  由
一、訊之被告乙○○固坦承於右揭時、地，受自訴代理人傅振富之委託辦理上開土地
    假買賣，及代理自訴人向土地銀行辦理貸款、提存款、製作不實買賣紀錄及代辦
    償還土銀之貸款，俟提領自訴人土地銀行帳戶內之二百五十萬元，用以支付其安
    養院工程款之事實，惟矢口否認有何業務侵占犯行，辯稱：我沒有侵占之意圖，
    只是暫時挪用云云。惟查右揭事實，業經自訴人於原審及本院審理中指訴甚詳，
    並有上開土地之不動產買賣契約書、土地銀行戶名甲○○○、帳戶000000
    000000號之活期儲蓄存款存摺影本乙本暨存摺類存款憑條十四紙在卷可憑
    ，足認被告乙○○確於右揭時、地，分別將一百萬及一百五十萬元提領無訛。又
    所謂侵占，係指易持有為所有之取得行為，意即行為人對於他人之物本來只有持
    有關係，但竟占為己有，以物之所有人自居，享受物之所有權內容或加以處分、
    使用之行為完畢，即足當之。本件被告乙○○受甲○○○委託提領上開一百萬元
    及一百五十萬元，係為了製作不實之土地買賣紀錄，此為被告乙○○及自訴人甲
    ○○○一致供陳，而被告自承於提領上開貸款後即予以處分，未依約定償還自訴
    人在土銀之貸款，而用來支付其安養院之工程款，顯見被告乙○○確有侵占之行
    為甚明，事証明確，其所辯顯係事後卸責之詞，不足採信，其犯行堪以認定。
二、按被告乙○○為土地代書，受他人委託辦理受託為他人販售土地、房屋，辦理貸
    款、移轉所有權事宜，為從事業務之人，故核其本件所為，係犯刑法第三百三十
    六條第二項之業務侵占罪。被告乙○○先後二次業務侵占犯行，時間緊接，反覆
    實施，顯係基於概括之犯意，所犯又係構成要件相同之罪，應依連續犯之規定論
    以一罪，並加重其刑。
三、原審予以論科，固非無見，惟查本件被告乙○○二次業務侵占，係連續犯，原判
    決在理由欄第二項論罪後，未論以連續犯，也未說明依連續犯之規定加重其刑，
    均有未洽，又被告乙○○侵占之金額達二百五十萬元，使自訴人損失慘重，原判
    決量處有期徒刑一年，亦略嫌過輕，自訴人甲○○○上訴指摘原判決量刑過輕，
    為有理由，被告乙○○上訴指摘原判決量刑過重，為無理由，惟原判決既有可議
    ，自應予撤銷改判。審酌被告乙○○一時失慮而侵占自訴人之金錢，犯罪後坦承
    部分犯行，尚有悔意，惟所侵占之金額高達二百五十萬元，及迄今未賠償自訴人
    ，使自訴人損失慘重等一切情狀，爰量處有期徒刑一年八月。
據上論結，應依刑事訴訟法第三百六十九條第一項前段、第三百六十四條、第二百九
十九條第一項前段，刑法第三百三十六條第二項、第五十六條，罰金罰鍰提高標準條
例第一條前段，判決如主文。
中      華      民      國  九十一    年      九      月     三十     日
                              臺灣高等法院高雄分院刑事第八庭
                                  審判長法官  郭雅美
                                        法官  裕斗
                                        法官  張盛喜
右正本證明與原本無異。
不得上訴。
                                  法院書記官  魏文常
中       華      民      國      九十一   年      十      月    一      日
附錄本案論罪科刑法條全文：
刑法第三百三十六條第二項
對於業務上所持有之物，犯前條第一項之罪者，處六月以上五年以下有期徒刑，得併
科三千元以下罰金。
前二項之未遂犯罰之。
